【裁判字號】    96,交上易,740
【裁判日期】    970723
【裁判案由】    過失傷害
【裁判全文】
臺灣高等法院臺南分院刑事判決  九十六年度交上易字第七四０號
上訴人  臺灣雲林地方法院檢察署檢察官
被  告  甲○○
上列上訴人因被告過失傷害案件，不服臺灣雲林地方法院九十六
年度交易字第五一號中華民國九十六年十月二十六日第一審判決
（起訴案號：臺灣雲林地方法院檢察署九十六年度調偵字第九四
號），提起上訴，本院判決如下：
    主    文
原判決撤銷。
甲○○因過失傷害人致重傷，處有期徒刑捌月，減為有期徒刑肆
月，如易科罰金，以新臺幣壹仟元折算壹日。緩刑貳年。
    事    實
一、甲○○於民國（下同）九十五年九月七日駕駛車牌號碼0506
    ─NW號自用小客車，沿雲林縣莿桐鄉○○村○○路由北往南
    方向行駛，於七時五十五分許，行經該路與和平路口時，因
    為前車在路口右轉，阻礙其直行，甲○○為趕時間上班，明
    知在劃有分向限制線之路段，不得駛入來車之車道內及汽車
    在設有禁止超車標誌、標線之處所、地段或對面有來車交會
    者，不得超車，而當時天候晴、日間有自然光線、路面狀態
    乾燥、無缺陷、道路無障礙物、視距良好，並非不能注意，
    竟疏未注意，逕自左方超車而跨越分向限制線駛入來車道，
    因此撞擊對向車道由乙○○所騎乘之車牌號碼NTV─353號重
    型機車，致使乙○○受有骨盆粉碎性骨折、右股骨幹骨折、
    左手橈骨骨折、左手第一掌骨骨折、左膝側韌帶斷裂、血胸
    、左大腿內側撕裂傷、會陰部撕裂傷、右上門牙一顆、下門
    牙三顆斷裂、左側骨盆腔膿瘍等傷害，並致骨盆解離無法復
    原之重傷害。甲○○於警方據報前往車禍現場處理時，當場
    承認為肇事人而自首並接受裁判。
二、案經乙○○訴由雲林縣警察局斗六分局移送臺灣雲林地方法
    院檢察署檢察官偵查起訴。
    理    由
甲、程序方面：
    按被告以外之人於審判外之陳述，經當事人於審判程序同意
    作為證據，法院審酌該言詞陳述或書面陳述作成時之情況，
    認為適當者，亦得為證據。當事人、代理人或辯護人於法院
    調查證據時，知有第一百五十九條第一項不得為證據之情形
    ，而未於言詞辯論終結前聲明異議，視為有前項之同意；刑
    事訴訟法第一百五十九條之五定有明文。本件認定事實所引
    用之證據方法（包括證人之證述及文書等物證），已經本院
    提示被告表示無意見，迄於言詞辯論終結前亦未聲明異議，
    揆諸前揭說明，可認為已同意作為證據；而本院審酌該證人
    等之陳述及證據資料作成時之情況，認為適當，亦查無其他
    違法取證或其他瑕疵等不實之情事，與本案待證事實間並具
    有相當之關聯性，以之為本案證據尚無不當，復無顯有不可
    信之情況，自得採為證據。
乙、實體方面：
一、上開車禍事實，迭據被告於原審及本院審理時坦承不諱，並
    經告訴人乙○○於九十六年二月七日警詢指述明確，復有道
    路交通事故現場圖、道路交通事故調查報告表(一)(二)、現場照
    片十幀在卷可稽。告訴人受有上開傷害，復有診斷證明書三
    份、病歷資料可憑，被告自白與事實相符，事證明確。而告
    訴人之傷害，原審向國立臺灣大學醫學院附設雲林醫院函查
    結果：「告訴人車禍後遺症主要是因為粉碎性骨折，造成日
    後無法久坐，至於生殖能力會有所影響，但是否喪失生殖能
    力，目前無法判定，且日後生產方式，建議以剖腹產為優先
    考量方式。」本院再函詢國立臺灣大學醫學院附設雲林醫院
    結果：認其「骨盆解離無法復原。」「骨盆分離二公分，遺
    存永久傷害。」足見本件車禍已造成告訴人骨盆解離二公分
    無法復原，遺存永久傷害。參酌告訴人所提勞工保險局核發
    勞工保險殘廢診斷書，顯已嚴重減損告訴人生殖之機能，而
    達重傷害之程度。
二、按汽車駕駛者，應按標線行駛，雙黃實線設於路段中，用以
    分隔對向車道，雙向禁止超車、跨越或迴轉。又汽車超車時
    ，行經設有彎道、陡坡、狹橋、隧道、交岔路口標誌之路段
    或鐵路平交道、道路施工地段，不得超車，道路交通標誌標
    線號誌設置規則第一百四十九條第一項第八目、道路交通安
    全規則第一百零一第一項第一款分別定有明文。被告領有駕
    駛執照，已據其供述在卷，理應知悉上開規定。竟於行經交
    岔路口時，因為前車在路口右轉，阻礙其直行，為趕時間上
    班，明知在劃有分向限制線之路段，不得駛入來車之車道內
    及汽車在設有禁止超車標誌、標線之處所、地段或對面有來
    車交會者，不得超車，而當時天候晴、日間有自然光線、路
    面狀態乾燥、無缺陷、道路無障礙物、視距良好，並無不能
    注意之情事，竟疏未注意，逕自左方超車而跨越分向限制線
    駛入來車道，因此撞擊對向車道由告訴人騎乘之機車，致告
    訴人受有上開重傷害，被告自有過失責任。本件經臺灣省嘉
    雲區車輛行車事故鑑定委員會鑑定結果：亦認為「被告駕駛
    自用小客車，於劃有分向限制線路段，路口超車不當，為肇
    事原因。告訴人駕駛普通重機車，無肇事因素。」有該委員
    會鑑定意見書在卷足參。被告之過失責任與告訴人傷害間，
    有相當因果關係，應對告訴人之重傷害負過失責任。被告過
    失傷害致重傷犯行堪以認定，應依法論罪科刑。
三、核被告所為，係犯刑法第二百八十四條第一項後段過失傷害
    致重傷害罪。被告於警方據報前往車禍現場處理時，當場承
    認為肇事人，為證人即車禍現場處理警員丙○○證述在卷，
    係對於犯罪未發覺之前而自首並接受裁判，依刑法第六十二
    條前段自首規定，減輕其刑。原審予被告論罪科刑，固非無
    見。惟告訴人傷害已達重傷害程度，詳如前述，原判決仍認
    輕傷害，仍有違誤；又本件被告符合自首要件，原判決未予
    審酌，亦有未當。按肇事自用小客車係被告上下班之交通工
    具，而肇事時被告係駕駛該自用小客車趕時間上班，已據被
    告陳述甚明，足見並非執行任何業務，檢察官上訴主張被告
    應負業務上過失責任，固非可取，但檢察上訴主張被告應負
    過失致重傷害罪，為有理由。原判決既有可議，自屬無法維
    持，應由本院撤銷改判之。爰審酌被告為法務部調查局調查
    人員，素行良好，於劃有分向限制線路段，路口超車不當，
    為本件車禍肇事原因，業與告訴人達成和解，有和解筆錄可
    參等一切情狀，量處有期徒刑八月。又被告犯罪在九十六年
    四月二十四日以前，合於中華民國九十六年罪犯減刑條例減
    刑規定，依該條例減為有期徒刑四月，併諭知如易科罰金以
    新臺幣壹仟元折算壹日。
四、查被告未曾受有期徒刑以上刑之宣告，有前案資料查註紀錄
    表可查，經偵審程序及刑事判決教訓，應知警惕諒無再犯之
    虞，本院認所宣告之刑，以暫不執行為適當，併諭知緩刑二
    年，以勵自新。
據上論斷，應依刑事訴訟法第三百六十九條第一項前段、第三百
六十四條、第二百九十九條第一項前段，刑法第二百八十四條第
一項後段、第四十一條第一項前段、第六十二條前段、第七十四
條第一項第一款，中華民國九十六年罪犯減刑條例第二條第一項
第三款、第七條、第九條，刑法施行法第一條之一，判決如主文
。
本案經檢察官郭珍妮到庭執行職務。
中    華    民    國    97    年    7     月    23    日
                    刑事第一庭審判長法官  黃  崑  宗
                                    法官  王  明  宏
                                    法官  蔡  長  林
以上正本證明與原本無異。
不得上訴。
                                  書記官  李  培  薇
中    華    民    國    97    年    7     月    24    日
附錄本案論罪科刑法條全文：
刑法第二百八十四條第一項：
  因過失傷害人者，處六月以下有期徒刑、拘役或五百元以下罰
金，致重傷者，處一年以下有期徒刑、拘役或五百元以下罰金。


司法院資訊處製作；財團法人民間司法改革基金會備份。
